最高法院刑事裁定　　　　　　　九十四年度台抗字第一三三號
　　再 抗告 人　甲○○
　　　　　　　　　　　　（現在台灣花蓮監獄執行）
上列再抗告人因擄人勒贖等罪案件，不服台灣高等法院台中分院
中華民國九十三年十二月二十七日駁回對檢察官執行聲明異議抗
告之裁定（九十三年度抗字第八０六號，聲明異議案號：台灣台
中地方法院九十三年度聲字第三一五七號，檢察官執行命令案號
：台灣台中地方法院檢察署九十三年度執聲他字第七七一號），
提起再抗告，本院裁定如下：
    主  文
再抗告駁回。
    理  由
一本件再抗告人即受刑人甲○○於第一審聲明異議意旨略稱：伊
於民國八十一年間犯槍砲罪刑事案件，經判處有期徒刑二年六月
（按應係二年五月之誤，下簡稱第一案），並經以流氓案件移送
裁付感訓處分，惟因先執行有期徒刑，而未執行感訓處分已逾三
年。嗣伊於八十六年間另犯槍砲、擄人勒贖等罪刑事案件，經判
處應執行有期徒刑十七年（下簡稱第二案）。警察機關以伊犯第
二案為由，聲准就上開原未執行之感訓處分裁定准予執行，並已
執行完畢。鑑於伊先後所為之槍砲有關流氓行為，應予概括論列
，伊乃向台灣台中地方法院檢察署執行檢察官聲請將已執行感訓
處分之期間折抵第二案之刑期，該檢察官竟以犯罪事實顯非同一
為由，不予准許，實有違檢肅流氓條例第二十一條之規定，爰對
其執行命令聲明異議云云。
二第一審裁定略以：八十五年十二月修正之檢肅流氓條例第二十
一條固規定受感訓處分人其行為同時觸犯刑事法律者，所執行之
有期徒刑與感訓處分期間相互折抵。但依該條例施行細則第四十
六條規定意旨，係以同一行為或與之具有牽連犯、連續犯之法律
關係，始有其適用。本件受刑人所指已經執行感訓處分完畢之執
行名義，乃係台灣高等法院台中分院以八十八年度感聲字第一０
九號裁定准予執行之台灣台中地方法院八十二年度感裁字第一二
０號治安法庭裁定（受刑人抗告後，由台灣高等法院台中分院以
八十三年度感抗字第一二０號裁定駁回確定），而該裁定所憑據
之流氓事實，則為受刑人於八十一、八十二年間，先後三次購入
槍、彈轉售及抵債行為。然受刑人異議所指應折抵刑期之第二案
，所認定之事實係受刑人於八十六年二月間無故持有手槍及持槍
、彈行擄人勒贖。足見二案事實之時間相距有四、五年之久，犯
情非一，且無牽連犯或連續犯之法律關係，因認受刑人仍執二事
同一為由，聲明異議，屬無理由，應予駁回。
三受刑人抗告意旨略謂：警局既係以伊於八十六年又犯無故持有
手槍及擄人勒贖罪為由，依檢肅流氓條例第十九條第三項規定，
經台灣台中地方法院以八十八年度感聲執字第一一號重新裁定執
行其感訓處分，第一審竟謂係台灣高等法院台中分院八十八年度
感聲字第一０九號，請予明察，故伊所聲請檢察官折抵刑期之感
訓時間，係指據以執行之台灣台中地方法院八十八年度感聲執字
第一一號裁定，而非早先之八十三年感訓裁定（似指台灣高等法
院台中分院八十三年度感抗字第一二０號確定裁定）。況檢察官
執行第一案之有期徒刑二年五月，竟有延誤，致伊累進處遇成績
不能晉級至感訓處分得以免訓，自應予以考量，准伊折抵云云。
四原審裁定略為：受刑人原受宣告感訓處分，本應自八十三年六
月十五日開始執行，僅因其另案在監執行，致逾三年未執行該感
訓處分。嗣警察機關以受刑人復於八十五年犯誣告罪及八十六年
再非法持有槍彈一批，且擄人勒贖，認仍有執行該感訓處分之必
要，向原審法院聲請許可執行。經原審法院依「檢肅流氓條例第
十八條第三項」規定，以八十八年度感聲字第一０九號裁定「甲
○○之感訓處分，准予執行。」此所指之「感訓處分」，即係原
審法院八十三年度感抗字第一二０號裁定所諭知之感訓處分，而
後再據該八十八年度感聲字第一０九號確定裁定分案執行，案號
為八十八年度感聲執字第一一號。足見受刑人所稱警察機關係依
檢肅流氓條例第十九條第三項之程序提出聲請，及所重新裁定之
案號為八十八年度感聲執字第一一號裁定，尚有誤會。由於上開
八十八年度感聲字第一０九號裁定，僅係就原八十三年度感抗字
第一二０號裁定所諭知之感訓處分，准予執行，並非對該受刑人
為第二案諭知感訓處分，故所執行之感訓處分期間得與有期徒刑
相扣抵者，應限於因該八十三年度感抗字第一二０號裁定相關之
觸犯刑事法律行為或與之有刑法第五十五條、第五十六條規定情
形之行為，始克當之。而依卷附台灣高等法院被告全國前案紀錄
表所載，本件感訓處分有關之（第一案）刑事案件所處之有期徒
刑，已於八十四年六月二十四日假釋期滿執行完畢，則本件受刑
人所謂應以其執行感訓處分之期間，折抵第二案之有期徒刑，顯
屬於法無據。至檢察官執行第一案時間延誤，是否造成受刑人權
益受損，要與第二案執行之指揮命令無涉，應認第一審駁回受刑
人之異議，核無不當，受刑人抗告為無理由，予以駁回。經核於
法並無不合。
五再抗告意旨略指：伊原受宣告之感訓處分，既已逾三年未執行
，乃原審法院復以八十八年度感聲字第一０九號裁定，依憑第一
審法院八十六年度重訴字第九六０號刑事判決（按係第二案判決
），裁定伊之「感訓處分，准予執行」，原裁定（九十三年度抗
字第八０六號）理由竟謂「並非第二件對被告（按指受刑人）為
感訓處分之諭知」，顯有矛盾。事實上，伊因第二案致再執行九
月又二十九日之感訓處分期間，則基於同一理由，亦應得以該期
間折抵第二案之刑期，始合情理。至原裁定所載有關檢察官延誤
執行第一案刑期一節，伊亦知係屬另事，但既如無該延誤，即不
致造成伊權益受損，自不應要伊承擔結果，任令投訴無門云云。
六本院按檢肅流氓條例第二十一條第一項規定：「受裁定感訓處
分之流氓行為，同時觸犯刑事法律者，經判決有罪確定，其應執
行之有期徒刑、拘役或保安處分，與感訓期間，相互折抵之。其
折抵以感訓處分一日互抵有期徒刑、拘役或保安處分一日。」其
立法趣旨係因我國對於破壞社會秩序者，除以刑事法律加以刑罰
制裁外，對於若干類型之非行，基於特別預防之必要，兼以流氓
感訓處分處遇之，以確實防衛社會治安。但因感訓處分執行結果
，亦具拘束人民身體自由於一定場所之附隨效果，且理論上刑罰
之執行與感訓處分之執行同具教化矯正功能，為符憲法實質正當
與比例原則之要求，乃依司法院大法官釋字第三八四號解釋意旨
，為以上之修正規範，該條例第四十六條第二項亦本斯旨，明定
：「本條例第二十一條所規定之觸犯刑事法律，其有刑法第五十
五條及第五十六條之情形者均適用之。」然此所稱「刑法第五十
五條及第五十六條之情形」，係指該刑事案件之想像競合犯、牽
連犯、連續犯行為之一部分，與感訓事件之流氓行為具有同一原
因事實之關係而言，如其社會基本事實不同，即無相互折抵之適
用。又該條例第十八條第三項：「感訓處分自裁定確定之日起，
逾三年未開始執行者，非經原移送機關聲請原裁定法院許可，不
得執行；逾七年未開始執行者，不得執行。」乃係關於執行時效
之規定，其立法理由無非為感訓處分裁定確定後，如經過長久時
間，受感訓處分人未有不良行為，可預想其惡性或已改善，為保
障人權及安定社會秩序，自無必要再予執行。但在該時效期間內
，如受處分人惡性並未改善，原裁定法院自得據原移送之司法警
察機關所檢具之事證予以審核，准許執行原感訓處分。此時，司
法警察機關所檢具之事證，即不以該當於該條例第二條所定之流
氓行為為必要，法院有充分之裁量權。一旦准許，所執行之感訓
處分，仍為先前所裁定諭知之感訓處分，並無所謂重新另為交付
感訓處分諭知之可言，且所執行之感訓處分期間，祇能與該感訓
處分具有同一基本社會事實之刑事案件，所受之刑罰相互折抵。
至原感訓處分裁定之後，新發生之不良行為，縱因亦觸犯刑事法
律經判罪處刑，要屬另案之刑事案件，因與原感訓處分裁定不具
同一原因事實關係，亦與原流氓行為之刑事案件難認具有刑法第
五十五條、第五十六條之裁判上一罪關係，自無以感訓處分期間
與新刑事案件罪刑期間相互折抵之問題。本件受刑人主張應以其
感訓處分期間折抵新刑事案件（即第二案）罪刑執行期間，核有
誤會。至關於檢察官指揮執行其第一案所處之刑，是否有遲誤情
形，姑不論僅屬受刑人片面之言，且依行刑累進處遇條例第九章
規定，監獄設有累進處遇審查會，審查受刑人之個性、心身狀況
、境遇、經歷、教育程度、人格、成績等事項，以決定其進級、
降級、留級，要與儘早入監執行無必然關係。本件受刑人乃因自
己在感訓處分執行時效期間內，未安份守己，竟另為誣告、非法
持有槍、彈、擄人勒贖，而遭原移送機關檢具事證，聲准原裁定
法院執行原感訓處分，受刑人指稱若非檢察官延誤指揮其第一案
之刑罰執行，伊即可免予執行原感訓處分云云，殊屬無稽。本件
再抗告為無理由，應予駁回。
據上論結，應依刑事訴訟法第四百十二條，裁定如主文。
中　　華　　民　　國　九十四　年　　三 　 月　二十四  日
                      最高法院刑事第九庭
                          審判長法官  張　淳　淙
                                法官  張　春　福
                                法官  呂　丹　玉
                                法官  洪　昌　宏
                                法官  林　開　任
      本件正本證明與原本無異
                                      書  記  官
中　　華　　民　　國　九十四　年　　三　　月　 三十 　日
                                                      Ｅ
